【裁判字號】    92,台上,720
【裁判日期】    920220
【裁判案由】    貪污
【裁判全文】
最高法院刑事判決                                九十二年度台上字第七二○號
    上訴人  甲○○
右上訴人因貪污案件，不服台灣高等法院中華民國九十一年十月二十二日第二審更審
判決（九十一年度重上更(四)字第一四九號，起訴案號：台灣板橋地方法院檢察署八十
四年度偵字第一一０三五、一三五三二號），提起上訴，本院判決如左：
    主  文
上訴駁回。
    理  由
按刑事訴訟法第三百七十七條規定，上訴於第三審法院，非以判決違背法令為理由，
不得為之。是提起第三審上訴，應以原判決違背法令為理由，係屬法定要件。如果上
訴理由狀並未依據卷內訴訟資料，具體指摘原判決不適用何種法則或如何適用不當，
或所指摘原判決違法情事，顯與法律規定得為第三審上訴理由之違法情形，不相適合
時，均應認其上訴為違背法律上之程式，予以駁回。本件原判決認定上訴人甲○○於
民國八十二年四月間至八十四年八月一日擔任臺北縣板橋市第二戶政事務所主任，為
依據法令從事公務之人員，竟連續剋扣戶政所人員八十二年七月份至八十四年二月份
按月實際申領加班費逾新台幣（下同）一千元之部分，及幹部按月實際申領加班費逾
二千元之部分之加班費，列為所謂加班費福利金，竟基於意圖為自己不法所有之概括
犯意，利用其主任之身分，按月支領一萬元，扣除其應領之加班費外，共圖得不法利
益十九萬二千九百七十九元。並自自八十二年八月十日起至八十四年五月九日止，以
上開加班費福利金支付其私人之早餐、午餐、水果、飲料、國際電話、女兒趙珮玲之
勞保費、禮金、奠儀及其私人非因公招待賓客等費用，因而圖得十一萬七千六百十一
元之不法利益。總共圖利三十一萬零五百九十元。又利用其主任職務毋需每日簽到、
退，竟基於意圖為自己不法所有之概括犯意，利用職務上之機會，虛報出國時間以換
取申請得入出境管理局出國核章後，再未經請假出國，致人事管理員蕭煥明於八十三
年元月初及八十四年元月初，核算甲○○全年不休假日數時，陷於錯誤，而計算出不
實之休假天數，上訴人明知予核章，因而詐領得八十二年度之二十一天不休假加班費
三萬八千八百五十二元；八十三年度之十點五天不休假加班費二萬零五百七十元。所
申報上揭二年度之不休假加班費，該所交板橋郵局第十八支局分別於八十三年元月十
二日及八十四年元月十五日代發撥入其個人薪資帳戶內。又上訴人承前意圖為自己不
法所有，而詐取薪資財物之概括犯意，於八十三年二月一日，利用其為主管職務上，
有僱用臨時雇員權限之機會，持其女趙珮玲之人事資料，向不知情之出納冉兆玉、總
務曾淑雲表示已僱用趙女為臨時抄錄工，並指示不知情之出納冉兆玉，於八十三年二
月及三月，先後二次將趙珮玲為該所臨時工友之不實事項，登載於冉兆玉職務上製作
八十三年二、三月份臨時僱用工友、技工工資印領清冊上。上訴人並於趙珮玲不知情
下，於八十三年三月及四月間，先後二次在前開八十三年二、三月份之印領清冊上，
持囑不知情曾淑雲委由不詳刻印者偽造之「趙珮玲」印章，偽造「趙珮玲」印文各一
枚，而偽造表示業已收訖該薪資之準私文書，並囑出納冉兆玉將領得薪資置於保險櫃
，因而共詐取薪資二萬九千一百元（每月月薪一萬四千五百五十元），均足以生損害
於趙珮玲該所人事資料之正確性及經費之支出。又明知其女兒趙珮玲並非戶政所之臨
時勞工，竟親自書寫趙珮玲之年籍、學歷等身分資料便條，指示不知情之該所總務曾
淑雲，將趙珮玲為該所臨時抄錄工之不實事項，登載於其職務上所掌之勞工保險加保
申報表，再由上訴人於申報表上核章後，由不知情之曾淑雲持以行使，寄予臺閩地區
勞工保險局為趙珮玲辦理勞工保險，由該所為趙珮玲補助勞工保險費一千七百六十四
元，足以生損害於該所勞工保險資料及臺閩地區勞工保險局勞保給付之正確性等情。
係以上開事實，業據證人蕭煥明、曾淑雲、冉兆玉、林慧玉、趙珮玲於偵、審中供證
甚詳，並有臺北縣板橋市第二戶政事務所加班請示單一份、原判決附表一所示人員印
領清冊各一份、該所八十二年七月至八十四年五月福利金帳目明細表一紙暨上載「（
加班費）福利金現金帳」之帳冊一本、上訴人所書寫趙珮玲年籍、學歷等身分資料之
便條紙、臺北縣政府八十八年十月十二日八八北府政三字第三六一一二四號函附之戶
政所八十三年二月、三月僱用臨時人員名冊、勞保費支出明細表、勞工保險局八十五
年十二月三日八五保承字第一０一九一六八號書函所附之勞工保險加保申報表、退保
申請表、戶政所八十三年二月、三月僱用臨時技工、工友工資印領清冊各一份，及台
北縣縣庫支出收回書等資料附卷可稽。而上訴人於台北縣政府政風室約談時亦供承：
「（貴所同仁每月加班費時數，金額如何調配請領？）因本所經費有限，戶政事務所
工作繁忙，多是櫃檯第一線為民服務，同仁很辛苦，我上任後沿革以前，每人每月一
千元，採齊頭式，因每人職等不同，每班加班費不同，故以薪水高低分配加班時數，
故每人每月加班費一千元，以致遭人非議，此作法係顧及公平性等語」，且於偵、審
中均不否認其除按月收取均發之加班費一千元外，復自曾淑雲處受領一萬一千元（加
班費一千元、加油費一萬元），均足證上訴人於八十二年七月間確曾裁示每人每月發
給一千元，並指示曾淑雲另加發其本人及前述幹部各一千元，及交付上訴人「加油費
」一萬元後，餘存款項納入前開加班費福利金之行為無訛。並以該福利金支付其私人
雜支，圖私人利益甚明。又上訴人明知依其主任職務毋需每日簽到、退，但因其警察
人員身分，出國前均需經入出境管理局之核章，竟虛報出國時間以換取申請得入出境
管理局出國核章後，再未經請假出國。上訴人利用主任職務上之機會，虛報出國時間
以換取申請得入出境管理局出國核章後，再未經請假出國，致人事管理員蕭煥明依憑
所存台北縣政府核備上訴人和不實之休假公函及其所稱其於休假期間，並未實際出國
情況下，核算上訴人全年不休假日數時，陷於錯誤，於其製作之戶政所八十二年度、
八十三年度員工因公未休假改發加班費印領清冊上，填載上訴人本人八十二年申報未
休假日數二十八天、八十三年申報未休假日數二十一點五天，上訴人並仍予核章，因
而溢領八十二年度之二十一天不休假加班費三萬八千八百五十二元，及八十三年度之
十點五天不休假加班費二萬零五百七十元。上訴人所申報二年度之不休假加班費，該
所分別於八十三年元月十二日及八十四年元月十五日交板橋郵局第十八支局代發撥入
其個人薪資帳戶內，亦有台北縣板橋市第二戶政事務所九十一年八月二十七日北縣二
戶字第０九一０００七四二五號函及所檢附之該所八十二年度、八十三年度員工因公
未休假改發加班費印領清冊、委託郵局代存員工薪資總表及郵政存簿儲金薪資存款團
體存款單等件在卷可憑。上訴人利用職務上之機會詐取不休假加班費及趙珮玲薪資等
財物之情事，堪予認定。並以上訴人所辯加班費之事係曾淑雲導演，每月另支領一萬
元，係提供其私人汽車充當公務使用，至於早、午餐、水果、國際電話等費用，其以
為係從特支費列支，不知係用前開加班費福利金列支；其雖有領取前開八十二年度及
八十三年度之不休假加班費無誤，但出國未必可視為休假，很多人事單位當作事假看
待，其亦不清楚其出國請假究為休假抑或事假；另其並未要求冉兆玉將渠女兒趙珮玲
列為臨時僱員，亦未要曾淑雲為女兒趙珮玲辦理勞保，此事都是曾淑雲一手導演云云
，為不可採取，於理由內詳予指駁說明。因認上訴人犯行明確，而撤銷第一審關於此
部分之判決，從一重適用行為時之貪污治罪條例第六條第一項第五款，及適用同條例
第五條第一項第二款之規定，論處上訴人連續依據法令從事公務之人員，對於非主管
或監督之事務，利用身分圖利私人不法利益，及連續依據法令從事公務之人員，利用
職務上之機會，詐取財物等罪刑，已詳述其所憑之證據及其認定之理由。所為論斷與
卷內證據資料相符，從形式上觀察，並無何違法情形存在。上訴意旨略以：加班費每
人領取一千元，乃全所人員之決定，非上訴人一人可以決定，上訴人不可能剋扣而圖
利自己。至於不休假加班費部分縱有犯罪亦是過失行為等語，並未依據卷內訴訟資料
，對原判決究竟如何不適用法則或適用不當為具體之指摘，徒憑己見，仍執陳詞，就
原判決已說明事項，或屬原審採證認事職權之適法行使，任意指摘為違法，且為單純
事實之爭執，或與判決本旨無關之枝節問題，漫指原判決違法，均不得據為第三審上
訴之合法理由。其上訴違背法律上之程式，應予駁回。
據上論結，應依刑事訴訟法第三百九十五條前段，判決如主文。
中      華      民      國    九十二    年      二      月     二十     日
                              最高法院刑事第六庭
                                  審判長法官  吳  雄  銘
                                        法官  池  啟  明
                                        法官  石  木  欽
                                        法官  郭  毓  洲
                                        法官  吳  三  龍
      右正本證明與原本無異
                                              書  記  官
中      華      民      國    九十二    年      二      月    二十四    日


司法院資訊處製作；財團法人民間司法改革基金會備份。
